臺北高等行政法院裁定　　　　　　　　　　　　　　　九十一年度停字第一二九號
　　聲　請　人　台北市士林區農會
　　即　原　告
　　代　表　人　甲○○理事長.
　　訴訟代理人　沈銀和律師
　　相　對　人　台北市政府
　　即　被　告
　　代　表　人　乙○○市長）.
　　訴訟代理人　黃旭田律師
右當事人間因農會法事件，原告提起行政訴訟，並聲請停止原處分之執行，本院裁定
如左：
    主　文
聲請駁回。
聲請程序費用由原告負擔。
    理　由
一、按原處分之執行，將發生難於回復之損害，且有急迫情事者，當事人始得聲請行
    政法院裁定停止執行，行政訴訟法第一百十六條第二項前段，規定甚明。從而聲
    請人所請求停止執行之客體必先為行政處分始有前開法條之適用，合先敘明。
二、本件原告聲請意旨略謂：
    原告民國（下同）九十年三月三十日召開之第九屆第一次臨時理事會議，原告理
    事莊光明等四人於簽到後提案質疑該次臨時理事會議召集人（理事長）甲○○召
    集會議之合法性後即離開會場，該次會議紀錄原告以九十年四月六日士農總字第
    二二０號函送被告備查。案經被告據原告前揭會議紀錄「五出席及十一結論２、３
    與懇請主管機關裁示之請求」部分，以九十年六月二十七日府建三字第九００七
    一九三四００號函核復原告，莊光明等四名理事尚難視同缺席該會第九屆第一次
    臨時理事會議。嗣後原告將該會羅秀一等四名理事，依農會法施行細則第三十六
    條（九十一年十二月三十一日修正前條文）及內政部七十三年四月九日台內社字
    第二一五九七七號函釋，因連續缺席二次理事會議，「視為辭職」，並將候補理
    事謝廷義遞補，以九十年七月六日士農總字第三八六號函報被告備查。被告於接
    獲上揭號函後，依農會法施行細則第三十八條「農會各種法定會議紀錄，應於會
    後七日內，報主管機關備查‧‧‧」規定，暨內政部七十三年九月十七日台內社
    字第二五五六六六號函及行政院農業委員會九十年七月二十六日（九０）農輔字
    第九００一三六七八二號函示「‧‧‧主管機關對於人民團體報請備查案件，應
    加審核‧‧‧不同意者，即時函復指示處理。‧‧‧經主管機關為指示者，人民
    團體亦負有行為或不行為之義務」，以九十年八月三日府建三字第九００八七五
    九九００號函復原告未予備查並指示「‧‧‧第九屆第三次理事會議，務請依照
    貴會章程第四十三條規定，通知應出席人（第九屆選任之九名理事）‧‧‧」另
    以九十年八月十五日府建三字第九００八七六二五００號函告知原告「貴會四名
    理事於九屆第一次臨時理事會議開會時離席壹事，本府業以九十年六月二十七日
    府建三字第九００七一九三四００號函復貴會在案，該次會議仍請依本府上揭號
    函辦理」。被告已依法令規定指示原告應依前揭號函辦理，故原告於九十年八月
    十六日召開「第九屆第三次理事會」，因未依被告前揭九十年八月三日函指示辦
    理，其會議紀錄，被告自無法同意備查。遽原告於九十年九月二十七日再度召開
    所謂「第九屆第四次理事會議」，仍未依被告九十年八月三日函指示辦理，故該
    次理事會議紀錄，被告以九十年十月三十日府建三字第九００八七八二八００號
    函復無法同意備查。原告九十年九月二十八日士農總字第五四五號函請被告就其
    理事會議議決事項之有效性作明確核復，被告以九十年十月二十九日府建三字第
    九００八七八二五００號函復原告第九屆第三次理事會案會議紀錄無法同意備查
    ，至會議議決效力，請依前開函辦理。原告不服被告九十年十月二十九日府建三
    字第九００八七八二五００號及九十年十月三十日府建三字第九００八七八二八
    ００號函爰提起訴願，經遭行政院農業委員會予以駁回，原告猶表不服，遂提起
    本件行政訴訟 (本院另案審理) ，並請求就上開二函有關原告所開之會議紀錄無
    法備查、無會議議決事項效力及限期召集第九屆選任理事重新召開第三次理事會
    之行政處分停止執行。
三、經查：
  (一)「備查之目的，在於知悉其事實經過，其原則上權責仍在陳報者，由此可知，主
    管機關就人民團體報請備查案應加以審核，同意者，逕為登記存查或函復予以備
    查；不同意者，應即函復指示令其改正，惟仍不影響備查已生之法律效力。如其
    抵觸相關函律，再依農會法第四十二條『農會之決議，有違反法令、妨害公益或
    逾越其宗旨、任務時，主管機關得令撤銷其決議』規定辦理」業經行政院農業委
    員會九十年十二月六日（九０）農輔字第九００一六二０四號函指明，另「備查
    之目的，在於知悉事實經過為何，且原則上權責仍陳報者，尚非表示事前為請示
    之意。是由上開說明可知，主管機關就人民呈送之文件所為之備查，應僅就書面
    為形式之審核，並無由就文件內容真實與否作實質認定。」「備查係一種觀念通
    知，並未產生任何公法上法律效果，而主管機關亦無否准其備查之權限。」 (最
    高法院八十七年度台上字第四八五號刑事判決、最高行政法院八十九年度裁字第
    一三二五號裁定參照 )。從而可知備查涵意係指下級機關或公私幾構、團體，對
    上級機關或主管事務之機關，有所陳報或通知，使該上級機關或主管事務之機關
    ，對於其指揮或監督或主管之事項，知悉其事實之謂，僅係一種觀念通知，並未
    產生任何公法上法律效果，而主管機關亦無否准其備查之權限。
  (二)經查本件原告以該會莊光明等四名理事於出席該會第九屆第一次臨時理事會議，
    於簽到後，因質疑該會召集會議之合法性後隨即離席，經該會認以莊光明等四名
    理事已因連續二次缺理事會議為由，而視同辭職，遂先將侯補理事謝廷義遞補，
    並隨即將此連同歷次理事會議決議報請被告備查，惟經被告分別以九十年六月二
    十七日府建三字第九００七一九三四００號、九十年八月三日府建三字第九００
    八七五九九００號、九十年八月十五日府建三字第九００八七六二五００號函分
    別函復原告認莊光明等四名理事尚難視同辭職，並請原告應依原告章程之規定，
    通知原第九屆九名理事出席理事會等語，惟原告未依此辦理，復再於九十年九月
    二十七日召開第九屆第四次理事會議，故被告始於九十年十月二十九日府建三字
    第九００八七八二五００號、同年月三十日府建三字第九００八七二五００號函
    復以仍請原告依前開函示辦理，並對該次會議未予備查，經核上開函示係屬備查
    性質業如前述、其僅屬觀念通知，而非行政處分。
  (三)至原告另主張被告於前開九十年十月二十九日、三十日二函內表示對原告聲請備
    查之會議紀錄不予備查、議決事項不生效力並指示原告應於九十年十一月十一日
    前召集第九屆選任理事重新召開第三次理事會，依行政院農業委員會九十年七月
    二十六日（九０）農輔字第九００一三六七八二號函說明二援引內政部七十三年
    九月十七日臺內社字第二五五六六六號函釋「‧‧‧主管機關對於人民團體報請
    備查案件，應加審核，同意者，可逕為登記存查，或為函復准予備查；不同意者
    ，即時函復指示處理。案件經核准備查者，自應為主管機關所同意；經主管機關
    為指示者，人民團體亦負有行為或不行為之義務。」，該指示，即應屬行政處分
    ，惟依前述行政院農業委員會九十年十二月六日（九０）農輔字第九００一六二
    ０四號函復指明，「備查之目的，在於知悉其事實經過，其原則上權責仍在陳報
    者，由此可知，主管機關就人民團體報請備查案應加以審核，同意者，逕為登記
    存查或函復予以備查；不同意者，應即函復指示令其改正，惟仍不影響備查已生
    之法律效力。如其抵觸相關函律，再依農會法第四十二條『農會之決議，有違反
    法令、妨害公益或逾越其宗旨、任務時，主管機關得令撤銷其決議』規定辦理」
    ，從而縱被告指示原告令其改正，原告即便不予遵從，亦不影響其備查已發生之
    效力，因而被告縱未予備查並予以指示原告應依其指示改正，亦僅屬觀念通知，
    而非為行政處分。此復可從被告於原告未依其指示辦理時，另以九十一年三月十
    三日府建三字第０九一０九九八一四００函正式發函表示撤銷原告理事會第九屆
    第三、四、五次會議及第二次臨時會議之各項決議，並教示可提起訴願。而可得
    知，僅就該函始發生行政處分之效力。
四、綜上所述，本件原告乃就僅屬觀念通知而非行政處分之函示聲請停止執行，揆諸
    前述，原告聲請核與前揭停止執行之要件不符，自不應准許。
五、至被告固稱依農會法施行細則第三十二條規定，原告聲請應由理事長簽署，總幹
    事副署，始為合法，原告聲請狀未經總幹事副署，應未發生起訴之效力，惟查農
    會之代表人乃為理事會所選出之理事長，以資對外代表農會，經查本件聲請狀業
    經農會理事長分別簽署，依行政訴訟法之規定，自發生聲請之效力，至究有無經
    該農會總幹事副署乃事涉其內部程序管控，核與已對外發生聲請狀之效力無涉，
    況本件依前述原告乃係對僅屬觀念通知之函示請求停止執行，即便命原告補正，
    亦應予駁回，爰不待原告補正，予以駁回，附此敘明。
三、依行政訴訟法第一百零四條、民事訴訟法第九十五條、第七十八條，裁定如主文。
中　　　華　　　民　　　國　　九十一　　年　　 十二 　　月　　 十二 　　日
                       臺 北 高 等 行 政 法 院   第 七 庭
                                          審 判 長 法  官  鄭小康
                                                   法  官　李得灶
                                                   法  官　黃秋鴻
右為正本係照原本作成。
如不服本裁定，應於送達後十日內向本院提出抗告狀（須按他造人數附繕本）。
中　　　華　　　民　　　國　　九十一　　年　　 十二 　　月　　 十二 　　日
            　　　　　　　　　　　　　　    　     書記官  黃倩鈺
